---
title: "Mehrmals Wuerfeln - Augensumme und Durchschnitt"
output: html_notebook
---

# Wuerfel

```{r}
wuerfel <- 1:6
```

## Mittelwert

```{r}
Mittel <- function (v) {
    mean (v)
}
```

```{r}
Mittel (wuerfel)
```

## Varianz

```{r}
Varianz <- function (v) {
    Mittel ((v - Mittel (v)) ^  2)
}
```

```{r}
Varianz (wuerfel)
```
# m mal wuerfeln

```{r}
m_mal_wuerfeln <- function (m) {
    sample (wuerfel, size = m, replace = TRUE)
}
```

## Funktion auf m Wuerfe anwenden

```{r}
f_von_m_mal_wuerfeln <- function (f, m) {
    s <- m_mal_wuerfeln (m)
    f (s)
}
```

## Funktionsanwendung auf m Wuerfe n mal wiederholen

```{r}
f_von_m_mal_wuerfeln_n_mal_wiederholen <- function (f, m, n) {
    s <- c ()
    for (i in 1:n) { s [i] <- f_von_m_mal_wuerfeln (f, m) }
    s
}
```

# Augensummen

## Augensumme von 1000 mal 10 Wuerfen

```{r}
s10 <- f_von_m_mal_wuerfeln_n_mal_wiederholen (sum, 10, 1000)
```

## Augensumme von 1000 mal 40 Wuerfen

```{r}
s40 <- f_von_m_mal_wuerfeln_n_mal_wiederholen (sum, 40, 1000)
```

## Histogramme der Augensummen

```{r}
par (mfrow = c (1,2)) 
hist (s10)
hist (s40)
```

## Mittelwerte der Augensummen

```{r}
c (Mittel (s10), Mittel (s40))
```

## Varianzen der Augensummen

```{r}
c (Varianz (s10), Varianz (s40))
```

# Durchschnitte

## Durchschnitt von 1000 mal 10 Wuerfen

```{r}
m10 <- f_von_m_mal_wuerfeln_n_mal_wiederholen (mean, 10, 1000)
```

## Durchschnitt von 1000 mal 40 Wuerfen

```{r}
m40 <- f_von_m_mal_wuerfeln_n_mal_wiederholen (mean, 40, 1000)
```

## Histogramme der Durchschnitte

```{r}
par (mfrow = c (1,2)) 
hist (m10)
hist (m40)
```

## Mittelwerte der Durchschnitte

```{r}
c (Mittel (m10), Mittel (m40))
```
## Varianzen der Durchschnitte

```{r}
c (Varianz (m10), Varianz (m40))
```
