---
title: "Bestimmtheitsmass (R^2) - Motivation"
output: html_notebook
---
Zur besseren Darstellung der Abbildungen
```{r}
library (repr)
```
Vor dem ersten Aufruf installieren: install.packages ("repr")

# Bestimmtheitsmass eines exakt linearen Modells
```{r echo = FALSE}
options (repr.plot.width = 10, repr.plot.height = 6)

set.seed (6)
x <- runif (min = 0, max = 10, n = 20)
y <- x
plot (x, y, col = "blue", pch = 16)
abline (lm (y ~ x), col = "orange")
```
```{r echo = FALSE}
set.seed (6)
x <- runif (min = 0, max = 10, n = 20)
y <- x
plot (x, y, col = "blue", pch = 16)
abline (lm (y ~ x), col = "orange")
abline (mean (y), 0, col = "darkseagreen")
for (i in 1:20)
{
    lines (c (x[i], x[i]), c (x[i], mean(y)), col = "red")
}
text (1, 6, "Mittelwert y")
```
```{r warning = false}
summary (lm (y ~ x)) $ r.squared
```
# Bestimmtheitsmass eines annaehernd linearen Modells
```{r echo = FALSE}
set.seed (6)
x <- runif (min = 0, max = 10, n = 20)
y <- x + rnorm (n = 20, mean = 0, sd = .3)
plot (x, y, col = "blue", pch = 16)
abline (lm (y ~ x), col = "orange")
```
```{r}
summary (lm (y ~ x)) $ r.squared
```
# Bestimmtheitsmass als Quotient aus Modell- und Stichprobenvarianz
```{r echo = FALSE}
options (repr.plot.width = 20, repr.plot.height = 7)
par (mfrow = c (1, 2))

set.seed (6)
x <- runif (min = 0, max = 10, n = 20)
y <- x + rnorm (n = 20, mean = 0, sd = .3)
plot (x, y, col = "blue", pch = 16)
abline (lm (y ~ x), col = "orange")
y.mean <- mean (y)
a <- lm (y ~ x) $ coefficients [1]
b <- lm (y ~ x) $ coefficients [2]
lines (c (0, 10), c (y.mean, y.mean))
for (i in 1:20)
{
    lines (c (x [i], x [i]), c (a + b * x [i], y.mean), col = "red", lwd = 3)
}
var.mod <- var (a + b * x)
text (0.5, 10, "Varianz Modell:", cex = 1.0, adj = 0)
text (0.5, 9, var.mod, cex = 1.0, adj = 0)
text (0.5, 6, "Mittelwert y", cex = 1.0, adj = 0)

set.seed (6)
x <- runif (min = 0, max = 10, n = 20)
y <- x + rnorm (n = 20, mean = 0, sd = .3)
plot (x, y, col = "blue", pch = 16)
abline (lm (y ~ x), col = "orange")
y.mean <- mean (y)
a <- lm (y ~ x) $ coefficients [1]
b <- lm (y ~ x) $ coefficients [2]
lines (c (0, 10), c (y.mean, y.mean))
for (i in 1:20)
{
    lines (c (x [i], x [i]), c (y [i], y.mean), col = "magenta", lwd = 3)
}
var.samp <- var (y)
text (0.5, 10, "Varianz Sample:", cex = 1.0, adj = 0)
text (0.5, 9, var.samp, cex = 1.0, adj = 0)
text (0.5, 6, "Mittelwert y", cex = 1.0, adj = 0)
```
```{r}
summary (lm (y ~ x)) $ r.squared

var.mod
var.samp
var.mod / var.samp
```
# Bestimmtheitsmass aus der Differenz zwischen Modell und Stichprobe
## Stark linearer Zusammenhang
```{r echo = FALSE}
options (repr.plot.width = 20, repr.plot.height = 8)
par (mfrow = c (1, 2))

set.seed (6)
x <- runif (min = 0, max = 10, n = 20)
y <- x + rnorm (n = 20, mean = 0, sd = .3)
plot (x, y, col = "blue", pch = 16)
abline (lm (y ~ x), col = "orange")
y.mean <- mean (y)
a <- lm (y ~ x) $ coefficients [1]
b <- lm (y ~ x) $ coefficients [2]
lines (c (0, 10), c (y.mean, y.mean))
for (i in 1:20)
{
    lines (c (x [i], x [i]), c (y [i], y.mean), col = "magenta", lwd = 3)
}
var.mod <- var (a + b * x)
text (0.5, 10, "Varianz Sample:", cex = 1.0, adj = 0)
text (0.5, 9, var.mod, cex = 1.0, adj = 0)
text (0.5, 6,"Mittelwert y", cex = 1.0, adj = 0)

set.seed (6)
x <- runif (min = 0, max = 10, n = 20)
y <- x + rnorm (n = 20, mean = 0, sd = .3)
plot (x, y, col = "blue", pch = 16)
abline (lm (y ~ x), col = "orange")
y.mean <- mean (y)
a <- lm (y ~ x) $ coefficients [1]
b <- lm (y ~ x) $ coefficients [2]
lines (c (0, 10), c (y.mean, y.mean))
for (i in 1:20)
{
    lines (c (x [i], x [i]), c (y [i], a + b * x [i]), col = "brown", lwd=3)
}
var.dif <- var (y - (a + b * x))
text (0.5, 10, "Varianz Differenz:", cex = 1.0, adj = 0)
text (0.5, 9, var.dif,cex = 1.0, adj = 0)
text (0.5, 6, "Mittelwert y", cex = 1.0, adj = 0)
```
```{r}
summary (lm (y ~ x)) $ r.squared
1 - var.dif / var.samp
```
## Schwach linearer Zusammenhang
```{r echo = FALSE}
options (repr.plot.width = 10, repr.plot.height = 8)
set.seed (6)

x <- runif (min = 0, max = 10, n = 20)
y <- x + rnorm (n = 20, mean = 0, sd = 2)
plot (x, y, col = "blue", pch = 16)
abline (lm (y ~ x), col = "orange")
y.mean <- mean (y)
a <- lm (y ~ x) $ coefficients [1]
b <- lm (y ~ x) $ coefficients [2]
lines (c (0, 10), c (y.mean, y.mean))
for (i in 1:20)
{
    lines (c (x [i], x [i]), c (y [i], y.mean), col = "red", lwd = 3)
}
text (0.5, 7.0, "Mittelwert y", cex = 1.0, adj = 0)
```
```{r echo = FALSE}
options (repr.plot.width = 20, repr.plot.height = 8)
par (mfrow = c (1, 2))

set.seed (6)
x <- runif (min = 0, max = 10, n = 20)
y <- x + rnorm (n = 20, mean = 0, sd = 2)
plot (x, y, col = "blue", pch = 16)
abline (lm (y ~ x), col = "orange")
y.mean <- mean (y)
a <- lm (y ~ x) $ coefficients [1]
b <- lm (y ~ x) $ coefficients [2]
lines (c (0, 10), c (y.mean, y.mean))
for (i in 1:20)
{
    lines (c (x [i], x [i]), c (y [i], y.mean), col = "magenta", lwd = 3)
}
var.mod <- var (a + b * x)
text (0.5, 12.5, "Varianz Sample:", cex = 1.0, adj = 0)
text (0.5, 11.5, var.samp, cex = 1.0, adj = 0)
text (0.5, 7.0, "Mittelwert y", cex = 1.0, adj = 0)

set.seed (6)
x <- runif (min = 0, max = 10, n = 20)
y <- x + rnorm (n = 20, mean = 0, sd = 2)
plot (x, y, col = "blue", pch = 16)
abline (lm (y ~ x), col = "orange")
y.mean <- mean (y)
a <- lm (y ~ x) $ coefficients [1]
b <- lm (y ~ x) $ coefficients [2]
lines (c (0, 10), c (y.mean, y.mean))
for (i in 1:20)
{
    lines (c (x [i], x [i]), c (y [i], a + b * x [i]),col = "brown",lwd = 3)
}
var.dif <- var (y - (a + b * x))
var.samp <- var (y)

text (0.5, 12.5, "Varianz Differenz:", cex = 1.0, adj = 0)
text (0.5, 11.5, var.dif, cex = 1.0, adj = 0)
text (0.5, 7.0, "Mittelwert y", cex = 1.0, adj = 0)
```
```{r}
summary (lm (y ~ x)) $ r.squared
1 - var.dif / var.samp
```
# Kein linearer Zusammenhang
```{r echo = FALSE}
options (repr.plot.width = 20, repr.plot.height = 8)
par (mfrow = c (1, 2))

set.seed (6)
x <- runif (min = 0, max = 10, n = 20)
y <- x + rnorm (n = 20, mean = 0, sd = 5)
plot (x, y, col = "blue", pch = 16)
abline (lm (y ~ x), col = "orange")
y.mean <- mean (y)
a <- lm (y ~ x) $ coefficients [1]
b <- lm (y ~ x) $ coefficients [2]
lines (c (0, 10), c (y.mean, y.mean))
for (i in 1:20)
{
    lines (c (x [i],x [i]), c (y [i], y.mean), col = "magenta", lwd = 3)
}
var.mod <- var (a + b * x)
text (0.5, 18, "Varianz Sample:", cex = 1.0, adj = 0)
text (0.5, 16, var.samp, cex = 1.0, adj = 0)
text (0.5, 8.0, "Mittelwert y", cex = 1.0, adj = 0)

set.seed (6)
x <- runif (min = 0, max = 10, n = 20)
y <- x + rnorm (n = 20, mean = 0, sd = 5)
plot (x, y, col = "blue", pch = 16)
abline (lm (y ~ x), col = "orange")
y.mean <- mean (y)
a <- lm (y ~ x) $ coefficients [1]
b <- lm (y ~ x) $ coefficients [2]
lines (c (0, 10), c (y.mean, y.mean))
for (i in 1:20)
{
    lines (c (x [i], x [i]), c( y [i], a + b * x [i]), col = "brown", lwd = 3)
}
var.dif <- var (y - (a + b * x))
var.samp <- var (y)
text (0.5, 18, "Varianz Differenz:", cex = 1.0, adj = 0)
text (0.5, 16, var.dif, cex = 1.0, adj = 0)
text (0.5, 8.0,"Mittelwert y", cex = 1.0, adj = 0)
```
```{r}
summary (lm (y ~ x)) $ r.squared
1 - var.dif / var.samp
```


